臺灣桃園地方法院刑事判決　　　　　　　 94年度易字第123號
公　訴　人　臺灣桃園地方法院檢察署檢察官
被　　　告　丁○○　男　61歲.
　　　　　　　　　　　之3
上列被告因恐嚇取財案件，經檢察官提起公訴（93年度偵字第
17218 號），本院判決如下︰
    主  文
丁○○無罪。
    理  由
一、公訴意旨略以：丁○○曾因涉犯偽造文書等案件遭通緝中，
    急需用錢，竟意圖為自己不法之所有，基於概括之犯意，自
    民國九十三年九月中旬起，至同年十月二十五日止，先撥打
    甲○○所有電話號碼0000000000號之行動電話，
    欲向甲○○借款新台幣（下同）二十萬元，因甲○○不從，
    即多次致電並對之恐嚇稱：如果拿不出錢來，要對你小孩及
    家人傷害，還要把與你在一起的事向你先生及公婆講，讓你
    在家裡住不下去，伊爛命一條，要死大家一起死等語；而後
    經甲○○之友人乙○○接聽電話，再多次恐嚇稱：伊找得到
    你，但你找不到伊，伊要找人來修理你，讓你無法再教舞等
    語，致甲○○及乙○○均心生畏懼，嗣於九十三年十月二十
    五日十一時二十分許，甲○○向乙○○借款五萬元，欲在桃
    園縣桃園市○○路九九六號（即茶字典餐廳）前交付予丁○○，為乙○○查悉報警查獲而未遂，因認其涉犯刑法第三百
    四十六條第三項、第一項之恐嚇取財未遂罪嫌等語。
二、按被告未經審判證明有罪確定前，推定其為無罪；犯罪事實
    應依證據認定之，無證據不得認定犯罪事實，刑事訴訟法第
    一百五十四條定有明文。又認定不利於被告之事實，須依積
    極證據，茍積極證據不足為不利於被告事實之認定時，即應
    為有利於被告之認定，更不必有何有利之證據。刑事訴訟法
    上所謂認定犯罪事實之證據，係指足以認定被告確有犯罪行
    為之積極證據而言，該項證據自須適合於被告犯罪事實之認
    定，始得採為斷罪資料。如未能發現相當證據，或證據不足
    以證明，自不能以推測或擬制之方法，以為裁判之基礎。又
    刑事訴訟上證明之資料，無論其為直接或間接證據，均須達
    於通常一般人均不致有所懷疑，而得確信其為真實之程度，
    始得據為有罪之認定，若關於被告是否犯罪之證明未能達到
    此一程度，而有合理性懷疑存在，致使無法形成有罪之確信
    ，根據「罪證有疑，利於被告」之證據法則，即不得遽為不
    利被告之認定，此分別有最高法院三十年上字第八一六號、
    二十九年上字第三一０五號、四十年臺上字第八六號、七十
    六年臺上字第四九八六號等判例可資參照。次按告訴人之告
    訴，係以使被告受刑事訴追為目的，是其陳述是否與事實相
    符，仍應調查其他事實以資審認，始得為不利被告之認定。
    又被害人之陳述如無瑕疵，且就其他方面調查又與事實相符
    ，固足採為科刑之基礎，倘其陳述尚有瑕疵，而在未究明前
    ，遽採為論罪科刑之根據，即難認為適法（最高法院五十二
    年臺上字第一三００號、六十一年臺上字第三０九九號判例
    參照）。
三、公訴人認被告涉犯上揭罪嫌，無非以被告於檢察官偵訊中供
    承：伊與甲○○間就購車生有財務糾紛，九十二年八、九月
    間，伊共給她十五萬元，九十三年十月間伊有拿錶給她去抵
    押等語，核與被害人甲○○指訴與證人乙○○證述相符，資
    為論據。而訊據被告丁○○固坦承曾向告訴人甲○○借款一
    萬元之事實，惟堅詞否認有向甲○○恐嚇取財五萬元、或二
    十萬元之行為，辯稱：伊沒有恐嚇他們，伊與甲○○間有財
    務糾紛，九十三年十月九日有拿手錶給甲○○抵押，甲○○
    在餐廳亦當面打電話予伊妹妹丙○○，說要借伊一萬元等語
    ，並聲請傳喚甲○○、乙○○及丙○○為證。經查：
  (一)告訴人甲○○雖於警訊時指訴：被告向伊恐嚇稱：如果拿不
    出錢來，要對伊小孩及家人傷害等語，以及於檢察官偵訊時
    證稱：（丁○○到底如何恐嚇你？）（無語），伊說沒有錢
    ，他就一直罵伊三字經，又說要把與伊在一起的事向伊先生
    及公婆講，讓伊在家裡住不下去，他爛命一條，要死大家一
    起死等語（偵卷第十頁反面、三一頁參照）。惟查：
    (1)甲○○雖於警詢所述之不拿錢出來要對伊小孩及家人傷害
      等語，惟在檢察官偵訊中係證述：就要威脅伊小孩子，讓
      伊在家住不下去等語（偵卷第三一頁參照），前後已有不
      符；且於本院審理時再增加內容謂：要把伊等在一起的照
      片貼在電線桿上，讓伊住不下去等語（偵卷第三一頁、本
      院卷第四六頁參照），前後均有若干差異。又被告有無對
      之陳述上開恐嚇言詞，僅有告訴人之片面指訴，並無錄音
      、錄影、通聯記錄、現場目擊證人可資印證。另告訴人乙○○於本院審理時證稱：伊拿五萬元給倪讓她去跟被告談
      ，伊在後面跟蹤，看到被告出現，伊就報警等語（本院卷
      第四九頁參照），對照甲○○於檢察官偵訊時證稱：在上
      開餐廳時只有伊與被告二人在場而已等語（偵卷第四三頁
      參照），告訴人乙○○並未於現場聽聞上揭恐嚇言詞，此
      外，亦無其他積極證據可資為佐證。
    (2)其次，甲○○就伊與被告認識、分手之時間一節，於警詢
      時陳述：係九十一年五月間，在中壢大舞場認識等語；於
      檢察官偵訊中證稱：約八十九、九十年間認識等語；而於
      本院審理中則證稱：是九十年五月三十日與被告認識的，
      同居一年多等語（偵卷第十、三一頁、本院卷第四五頁參
      照），就其與被告二人就如何認識及在一起時間，前後陳
      述均有矛盾，而與本案發生時間距離非遠，竟有如此差異
      性存在，顯非常情。
    (3)再就恐嚇（借款）金額一節，甲○○於同次警詢中二度均
      陳明：係五萬元；其於檢察官偵訊中改證稱：被告要借二
      十萬元，最後他跟伊講五萬元，在九十三年十月九日，丁○○要伊去調錢三萬元等語；嗣於本院審理中則證稱：被
      告要借二十萬元，因伊沒有錢，最後伊向舞蹈老師乙○○
      借款五萬元等語（偵卷第十頁反面、三一、三二、四三頁
      ；本院卷第四三、四四頁參照），前後亦不甚一致。且甲○○於審理時經交互詰問證稱：（後來為何向乙○○借錢
      五萬元？）因為被告一直逼伊要錢，伊沒有錢，才向徐借
      五萬元，徐也沒有二十萬元可以借伊等語（本院卷第四四
      頁參照），顯見，被告並未親向告訴人乙○○借款二十萬
      元、五萬元，是所謂被告對伊恐嚇取款二十萬元、或五萬
      元云云，前後均只有告訴人甲○○之指訴、乙○○之傳聞
      供述而已，此外，並無其他積極證據可堪佐證。
    (4)又告訴人甲○○於警詢時指稱：（丁○○恐嚇你迄今，是
      否有得逞過？）沒有，但伊錢已經準備好等丁○○過來拿
      等語；惟於本院審理時竟改證稱：（你說向徐借五萬元，
      為何只借被告一萬元？）因為伊還有其他信用卡債務、車
      子貸款費用要繳等語，而經對照乙○○於本院審理時證稱
      ：確有出借五萬元予告訴人甲○○等語（偵卷第十頁反面
      ，本院卷第四六、五二頁參照），前後比對不一致，可知
      ，甲○○雖向乙○○借款取得五萬元，但卻僅要轉借款一
      萬元予被告而已；再甲○○確有同意在茶字典餐廳借款一
      萬元予被告，此部分與被告所辯伊僅係向甲○○借款一萬
      元等情，印證相符。況，甲○○於檢察官偵訊中亦坦承：
      被告在九十三年十月九日，要伊去調錢三萬元，他說必須
      租車，叫伊想辦法，所以伊才向乙○○借錢，手錶伊有留
      下來，現在家裡等語，參酌其在本院審理中亦坦承：被告
      確有拿出手錶一只給伊作為擔保等語明確（偵卷第四三頁
      、本院卷第四二、四三頁參照），印證相符，是所謂恐嚇
      交付五萬元云云，容係甲○○為向乙○○借款花用而藉口
      被告恐嚇所編之情詞，也未可知。
    (5)況，告訴人甲○○於本院審理中就被告之詰問（九十三年
      十二月二十四日晚上你說有一萬元要借我，二十五日約在
      茶字典餐廳，是否有這件事？）、（九十三年十二月十七
      日偵訊時，你承認我剛才說的這件事，是否如此？），分
      別證稱：有，伊有向徐老師調五萬元，二十四日晚上伊有
      打電話給被告妹妹丙○○，請她一起過來吃飯，但他妹妹
      沒有來；以及伊只是向檢察官承認被告有拿手錶給伊而已
      ，伊不知道品牌，伊有問朋友，朋友說約值幾千元等語明
      確（本院卷第四二、四三頁參照），已證實被告所辯僅要
      向甲○○借款一萬元之情事。若然，如被告真有意對甲○○恐嚇取財，何必另交付手錶一只以為擔保（或相贈），
      顯見，被告辯稱僅係基於過去情誼，商請甲○○幫忙籌款
      一萬元供伊週轉等語，尚非全然無據。
    (6)復以告訴人甲○○、乙○○於本院審理時均不否認：倪女
      曾與被告有同居一、二年期間等情事，而甲○○雖於本院
      證稱：伊出錢去買雅哥二千的中古車，伊當時是怕到，希
      望他用車子賺錢還伊；伊等當時租房子在南崁，伊的錢都
      被被告騙走了，伊會怕，伊想把錢拿回來，伊想說跟被告
      在一起，看他會不會把錢還伊，才跟被告同居等語（本院
      卷第四六、四七頁參照）。惟告訴人並未於過去投資、同
      過去同居期間，有如何受到被告傷害、恐嚇、脅迫情事，
      亦無任何報案或刑事資料可供調查；而一般人如因投資失
      利或受到詐騙失金，除即法律追訴外，避之唯恐不及，尚
      不致於進而與加害人、詐騙者同居有性行為而冀圖還款者
      ，始符社會常理。是以甲○○上開證述各詞，尚非被告分
      手後進而對之恐嚇取財之合理動機，附此敘明。
  (二)告訴人乙○○雖於警詢、檢察官偵訊時指訴：被告有對伊恐
    嚇稱：他找得到伊，但伊找不到他，他要找人來修理伊，讓
    伊無法再教舞等語。惟查：
    (1)就恐嚇金額一節，乙○○於同次警詢中三度均陳明：係五
      萬元；於檢察官偵訊中改證稱：九月份接到甲○○電話要
      借二十萬元，伊問原因，才知是丁○○對她恐嚇取財，最
      後甲○○向伊借五萬元等語；嗣於本院審理中則證稱：被
      告與甲○○有債務糾紛，要她拿一筆二十萬元錢出來，因
      她沒有錢，所以跟伊借二十萬元，隔二天就跟伊借二十萬
      元，伊沒有那麼多錢，伊就借五萬元給甲○○去處理等語
      （偵卷第十二頁正、反面、三一、三二頁；本院卷第四九
      頁參照），前後所述不甚相符，且與告訴人甲○○上開警
      詢、偵訊所指述、證述亦不一致。
    (2)其次，被告並未親向告訴人乙○○借款二十萬元，是所謂
      恐嚇二十萬元、或五萬元一節，前後均只有告訴人甲○○
      之指訴而已，而證人甲○○、乙○○警、偵訊中所謂被告
      打倪女0000000000門號手機一事，未據告訴人
      、公訴人提供任何通聯紀錄可堪佐證，此外，並無其他積
      極證據可堪佐證。另乙○○於審理中證稱：伊拿五萬元給
      倪，讓她去跟被告談，伊在後面跟蹤，後來就報警等語，
      對照甲○○證稱：在茶字典餐廳時只有伊與被告二人在場
      而已等語，均如上述，顯見，就甲○○與被告在餐廳見面
      時，究竟有無談及係單純借款或恐嚇取款、金額係一萬元
      、五萬元、二十萬元，或倪女已未交付款項等情，證人乙○○實未直接在場目賭聽聞，其所為證述容為傳聞之詞，
      而其於檢察官偵訊及本院所為之證述，既屬事後聽聞甲○○轉述而得，甲○○上開指訴及證述既有瑕疵，是告訴人
      即證人乙○○上揭證述，亦無可採。
    (3)再對照甲○○於本院審理時改證稱：因為伊還有其他信用
　　　卡債務，車子貸款費用要繳等語，而經對照乙○○於本院
　　　審理時證稱：確有出借五萬元予告訴人甲○○等語明確，
      前後觀之，甲○○確實有同意在茶字典餐廳借款一萬元與
      被告，而如乙○○確已交付五萬元予甲○○，但甲○○卻
      僅要借款一萬元予被告而已，此部分與乙○○上揭證述，
      亦顯有矛盾，是否甲○○藉詞受到恐嚇而向乙○○借更多
      款項，抑或其二者間根本沒有此項五萬元借款存在，而為
      虛編，容未可知。
    (4)又告訴人乙○○於警詢指訴、檢察官偵訊中證述：被告第
      一次打電話是九月中旬，自九十三年十月十日起迄二十五
      日，每日打電話恐嚇伊，一天打一、二次電話，共恐嚇伊
      五、六次等語（偵卷第十二、三二頁參照），如每日確實
      有打電話一、二次，則十五日內應不止五、六次才對；此
      與其於本院審理時經詰問後證稱：第一次求助是九月中旬
      ，伊有跟被告通電話；隔二天，伊拿五萬元給倪讓她去跟
      被告談（未與被告交談）；約九十三年十月初上課時，被
      告打電話給倪，倪將電話交給伊，被告叫伊拿出這筆錢云
      云（本院卷第四九頁參照），可見乙○○接聽電話僅二次
      ，其前後證述已有不符。嗣乙○○雖於審理中再證稱：（
      接過幾次被告的恐嚇電話？）恐嚇伊有二次，與被告交談
      過很多次等語（偵卷第十頁反面、本院卷第四九、五一頁
      參照），其所謂通電話之頻率、次數，均有不符。
    (5)參酌被告與乙○○間前無債務關係或任何糾紛，則被告向
      過去存有情誼之甲○○借款即為已足，何至於向告訴人乙○○恐嚇借款，此有悖常情。且其於審理時經交互詰問證
      稱：（在接聽電話中，被告有無說要將同居的事情跟倪的
      家人說？）電話中，被告沒有這麼說，但與倪聊天時，倪
      有跟伊提到，被告有說如果沒有給他二十萬元這筆錢，要
      把他們同居的事情，張貼在全村的公佈欄、樹幹、電線桿
      上，並告知她的公、婆，她在外面的行為包括同居的事，
      還要修理、毆打她的小孩云云（本院卷第四四頁參照），
      其中要付給被告二十萬元一詞，已與上述已給五萬元與甲○○去處理一事矛盾，而所謂「把他們同居的事情張貼在
      全村的公佈欄、樹幹上，並告知她的公、婆她在外面的行
      為」等語，更是告訴人甲○○於警、偵、審程序指訴、證
      述時所無，本件受恐嚇之主要對象為甲○○，何以乙○○
      所描繪受恐嚇情節反較甲○○本人所述為深入，實令人起
      疑。
    (6)復以乙○○既願出借五萬元予甲○○，由她出面與被告解
      決債務糾紛，如其預慮甲○○一人到場將受到不法危害，
      自可報警到場觀察、處理，即為已足，何至於又帶二位友
      人埋伏附近，俟被告到場後即出面先動手毆打被告，使被
      告受有頭部外傷併頭皮撕裂傷等傷害，此有被告驗傷單一
      紙附卷足稽（本院卷第二四頁參照）。再乙○○既謂其事
      前已受到被告之恐嚇，則何以未立即報案處理；而其所謂
      已交付五萬元予甲○○出面處理，且明知甲○○已約定九
      十三年十月二十五日，在上開餐廳親自與被告見面洽談吃
      飯，何以甲○○未認受到危害而主動先電話報警（甲○○
      已經坦承在餐廳有同意要借一萬元予被告一節，已如上述
      ），反係不在現場、非直接被害人之乙○○，較甲○○先
      至警所報案製作筆錄，其何以能預知甲○○現場將受到被
      告恐嚇取財？均疑竇叢叢，顯見乙○○與甲○○間似另有
      隱情。是乙○○於本院證述受到被告恐嚇取財一節，應屬
      查無實據，而無可信。
  (三)被告雖另請求傳喚其妹丙○○，惟丙○○經本院傳訊未到庭
    ，且被告欲其證明告訴人甲○○確有於茶字典餐廳同意借伊
    一萬元，伊並無向甲○○恐嚇取材、亦非借款五萬元、或二
    十萬元等情，業經告訴人甲○○於審理時交互詰問中坦承無
    訛，有上開本院甲○○證述筆錄在卷可稽，事證已明，核無
    再傳訊之必要，特此敘明。
  (四)綜上，本件公訴人指訴被告有前揭恐嚇取財未遂之犯行，無
    非僅以告訴人二人之指訴、證人甲○○、乙○○之證述，資
    為論據，惟告訴人二人所述前後多起、互有矛盾，與渠等在
    偵查、審理中之證述，亦有不符，自難僅以渠等有瑕疵之指
    訴、證述，遽採為對被告不利之證據，是本案公訴人之起訴
    ，尚有合理性懷疑存在，致使無法形成有罪之確信，此外，
    並無其他積極證據足資證明被告有所指犯行，為此，本件應
    屬罪證不足，依法自應為被告無罪之諭知，附此敘明。
三、據上論斷，應依刑事訴訟法第301 條第1 項，判決如主文。
本案經檢察官洪景明到庭執行職務。
中　　華　　民　　國　　94　　年　　4 　　月　　12　　日
                  刑事第四庭  審判長法　官　陳世宗
                                    法  官  楊晴翔
                                    法  官  李昆南
以上正本證明與原本無異
檢察官如不服本判決，應於送達後10日內，以書狀敘明理由，向
本院提出上訴（應附繕本）。
被告不得上訴。
                                    書記官　郭中明
中　　華　　民　　國　　94　　年　　4 　　月　　12　　日
